臺灣板橋地方法院刑事判決　　　　　　　　　　　　九十一年度訴字第一○四九號
　　公　訴　人　臺灣板橋地方法院檢察署檢察官
　　被　　　告　丙○○
　　指定辯護人　甲○公設辯護人　彭宏東
右被告因殺人未遂案件，經檢察官提起公訴（九十一年度偵字第五四○○號），甲○
判決如左：
    主  文
丙○○無罪。
    理  由
一、公訴意旨以丙○○與乙○○原為同居關係，於民國九十年九月二十五日凌晨一時
    許（按：於九十一年二月二十六日其等已結婚），在其等位於臺北縣樹林市○○
    街二四一號九樓租屋處，因細故爭吵，丙○○即基於殺人犯意，持自己所有主要
    構成部分為鐵質，具有相當重量，以之揮刺、擊打，足以傷害人之生命，具有客
    觀上之危險性，屬於兇器之榔頭乙支，以立姿朝坐於床上之乙○○頭部左側，猛
    力擊打二次，並口稱：「讓妳死」等語，復以腳踹吳女，並以腳將之壓制床上，
    準備再行以榔頭敲打之，惟適時吳女頭部流出大量血液，丙○○始停止犯行而未
    遂，任由吳女自行前往就醫，惟乙○○業受有左側頭部撕裂傷二乘二點五公分、
    疑似腦震盪之傷害，旋為警當場查獲，並扣得丙○○所有榔頭乙支。案經乙○○
    訴由臺北縣政府警察局樹林分局移由臺灣板橋地方法院檢察署檢察官偵查起訴，
    因認丙○○涉犯刑法第二百七十一條第二項、第一項之殺人未遂罪嫌。
二、按犯罪事實應依證據認定之，無證據不得推定其犯罪事實；又不能證明被告犯罪
    者，應諭知無罪之判決，為刑事訴訟法第一百五十四條、第三百零一條第一項所
    明定。又認定不利被告之事實，須依積極證據，苟積極證據不足為不利於被告事
    實之認定時，即應為有利於被告之認定，更不必為何有利之證據（最高法院三十
    年上字第八一六號判例意旨參照）。
三、公訴意旨認被告涉犯右揭犯嫌，無非以告訴人乙○○之指訴，仁愛醫院診斷證明
    書、事發現場受傷所流血液痕跡照片、扣案榔頭，並參以被告警詢中自承：當時
    因酒後氣憤而以榔頭敲打乙○○頭部，而且知道該行為可能會造成吳女死亡之結
    果等語。足證被告行為時，主觀上已認知其犯行可能造成吳女死亡，猶執意為之
    ，足證其該當殺人之主觀構成要件。再者，扣案榔頭，木柄部分長約二十五公分
    ，直徑約二公分。前端鐵質部分，一端為二點五公分乘以二點五公分之正方形錐
    體，另一端則為扁平且經過磨銳之平口造型，質地沈重等情，有勘驗筆錄及該榔
    頭之照片在卷。酌以被告於事發時以「立姿」之方式往下擊打正坐於床上之告訴
    人之人體頭部要害，兼以口稱「讓妳死」等為其論據。
四、按刑法上殺人未遂與傷害罪之區別，本視加害人有無戕害他人生命之故意為斷，
    而判斷行為人主觀上是否有殺人故意，除應斟酌其使用兇器之種類、攻擊之部位
    、行為時之犯意態樣外，尚應深入觀察行為人與被害人關係、行為起因及當時所
    受刺激、下手力量之輕重，被害人受傷情形及行為人事後態度等各項因素綜合研
    析，尚不得專以所持兇器、受傷處所是否為致命部位及受傷程度多寡即據為區別
    之絕對標準（最高法院十九年上字第七一八號判決意旨參照）。訊據被告矢口否
    認有何公訴所指犯行，辯稱略以告訴人說要倒米酒在伊祖先的骨灰罈裡，伊聽了
    很生氣才拿榔頭敲告訴人，當時伊正拿榔頭在釘房間木板等語。經查：
    (一)、本件被告與告訴人原為同居男女關係，嗣於本案案發後之九十一年二月二十
        六日結婚，已據告訴人陳稱在卷，告訴人復不否認有因嫌隙而生爭執情事，
        足認被告與告訴人並無深仇大恨，僅係告訴人一時口語激怒被告，被告聽聞
        因生爭執，應無疑義。
    (二)、告訴人陳稱：「（丙○○？）以前是同居關係，今年二月二十六日結婚。（
        案發經過？）左手臂受傷係傷害案件被告所傷，他被判三月，被他用刮鬍刀
        刀片將我刮傷，我是車禍受傷，被前夫載去醫院回來被告不爽爭吵。他三姐
        教被告教東教西，故我與他三姐不合。本案經過三個月才送到刑事組，因警
        員一直勸導要給被告機會。他將所有事怪罪到我頭上，前案判三月他說要去
        關，將工作辭掉。我拿一○○○元給他，我從他口袋拿二○○元要給小孩也
        不爽。我與前夫共生三小孩，兩小孩我在帶，一個前夫在帶；我與被告並無
        生。九十年九月二十五日前幾天我們雖沒有說話，但仍住在一起，有時後我
        趕他走有時我叫他回去、手機要回來，他當天下班回來整晚，我沒有喝酒，
        沒有講話，他將衣服收拾說要回去富國路，我向他要手機，雖有還我但一直
        瞪我，原本他一手右手拿鐵鎚、一手左手拿螺絲起子，為了他們家裡的事（
        起因兩人都有）。他拿鐵鎚敲我頭兩下（坐在床上時），後來他又壓住我壓
        到床上一會兒後才流血，看到流血後他說要帶我去看醫生，帶我到樓下我說
        不要來，我就叫計程車自己去派出所，途中剛好遇到臨檢，與警察一起回去
        三俊街，被告尚在整理自己衣物。（對九十一年五月三日檢察官偵查筆錄有
        何意見？提示並告以要旨）那時我是要撤回告訴。當時我病得很嚴重，但說
        要撤回後被告又變樣了。（流血後他帶妳到樓下要去就醫為何妳說不要過來
        ？）因為我不讓他帶我去看醫生，我就是要去報警。」等語（見甲○九十一
        年六月二十四日訊問筆錄），是知其等二人已有爭執，爭執之際，被告係右
        手持榔頭，左手持螺絲起子，與被告所陳係整理房間，應無差池；另告訴人
        受致傷害後，被告亦言及帶告訴人去就醫，並與告訴人同去樓下，然因告訴
        人本身欲意要被告離去，且聲明若不離去，則將大叫使左鄰右舍知悉，被告
        因而上樓，嗣告訴人報警於樓上為警查獲，對照觀之整體發生過程，應無爭
        執之點。
    (三)、訊據被告供稱：「是因為乙○○說要放米酒下去祖先的骨灰罈（放在廟裡的
        ），所以我才拿榔頭敲她，敲後，她說不要放米酒了，我說帶妳去看醫生，
        我與她到樓下，她說不要靠近她，若靠近的話她一喊左鄰右舍都會跑出來，
        我沒有靠近，我回房裡去，她坐計程車去三多派出所報案，警察來查獲我，
        驗傷也是警察叫她去的。本案我沒有出庭是因我去上班賺錢，她也說要撤回
        告訴。（對扣案證物照片有何意見？提示）榔頭是釘木板用的，我當時是正
        在釘木板（因剛搬去不久，要釘木板），不小心弄到她。（對告訴人乙○○
        指訴有何意見？提示並告以要旨）她當時坐著對我講話。在警訊中沒有寫到
        吳要倒米酒倒在我祖先骨灰罈裡的事（但我確實是有說的）。她說那些話時
        轉過來我榔頭不小心弄到的，第一次是我背著她釘東西一轉過來不小心弄到
        的，她如此說（說倒米酒事）我很生氣才說『給妳死』敲下去。我認識乙○
        ○才走法院的，什麼事都是她造成的。她又叫人去查封我不動產。」（見甲
        ○九十一年七月二十四日訊問筆錄）等語，因之，案發實情與告訴人所陳相
        符，再對照告訴人所舉之診斷證明書左側頭部撕裂傷，疑似腦震盪等情觀之
        ，被告供述以斯時其在釘裝房間，告訴人坐於床邊與之談話，伊聽聞告訴人
        所言後轉身不慎揮擊，就被告斯時工作與告訴人坐於床邊之相關位置以觀，
        足信被告就此所言，應非全屬子虛。
    (四)、如上，足見被告與告訴人間，因生活細故發生爭執情事致使，並非被告預謀
        設定謀害行為，堪可確信。告訴人受到之傷害，固有診斷證明書為據，然依
        該診斷記載，足認係因該等榔頭之平整端所致使，非為尖端部位之敲擊，觀
        之該診斷證明書載述僅係左側頭部之撕裂傷而非深層【度】之傷害者，可明
        ；又考之告訴人如上指陳，並對照被告供述，足見被告當時下手之際仍知節
        制，並未狠心而以尖端部分用力以為，因悉被告苟有致告訴人於死地之故意
        ，自當施以更為嚴重手段，再多次用力或以尖端部位行之方始達成其欲意，
        是綜上研析，足認被告顯僅係出於傷害之故意而敲擊，應非出於殺人犯意，
        甚明，故犯罪行為態樣應僅該當於刑法第二百七十七條第一項傷害罪之犯罪
        構成要件，尚難認為已合於公訴所指殺人未遂罪之犯罪構成要件行為，亦堪
        確信。惟查告訴人前於檢察官偵查中【見九十一年五月三日偵查筆錄，偵查
        卷第三十頁】當庭撤回傷害【併殺人未遂部分】之告訴，則關於該傷害案件
        之訴訟條件已因撤回而告欠缺，檢察官原應依刑事訴訟法第二百五十二條第
        五款規定為不起訴處分，其雖以殺人未遂行為之公訴罪提起公訴，然因傷害
        罪之訴追條件已經欠缺，甲○不得為傷害罪之科刑判決，自不得就檢察官起
        訴殺人未遂之事實，變更起訴法條後，逕為公訴不受理之判決，蓋法院審判
        案件之得為變更起訴法條，係就有罪之判決始得為之變更，此觀之刑事訴訟
        法第三百條規定，甚明，是所謂變更起訴法條，指在不擴張及減縮單一法益
        及同一被害客體之原訴之原則下，法院得就『有罪判決』，於不妨害基本社
        會事實之範圍內，得自由認定事實，變更檢察官所引應適用之法條而言。因
        之，足為變更起訴法條者，係以前述之科刑或免刑判決者為限，併此敘明。
        此外，復查無其他積極證據足證被告有公訴所指殺人故意之殺人未遂犯行，
        徵諸首揭，自應為被告無罪之諭知。
據上論斷，應依刑事訴訟法第三百零一條第一項前段，判決如主文。
本案經檢察官游鉦添到庭執行職務。
中      華      民      國    九  十  一     年     七    月   三   十  日
                               臺灣板橋地方法院刑事第六庭
                                       法  官  黎錦福
右正本證明與原本無異。
如不服本判決，應於判決送達後十日內向甲○提出上訴書狀。
                                      書記官  戴尚榮
中      華      民    國    九  十  一     年     八    月     二     日
